臺灣高雄地方法院民事判決　　　　　　 95年度簡上字第280號
上　訴　人　甲○○
訴訟代理人　陳新三律師
上　訴　人　丙○○
被 上訴 人　乙○○
上當事人間請求損害賠償事件，上訴人對於民國95年11月15日本
院95年度鳳簡字第623 號第一審判決提起上訴，本院民國96年3
月7 日言詞辯論終結，判決如下：
    主  文
上訴駁回。
第二審訴訟費用由上訴人負擔。
    事  實及理  由
一、上訴人主張：被上訴人乙○○與上訴人甲○○為夫妻，上訴
    人丙○○為上訴人甲○○之母。被上訴人基於傷害故意，分
    別於：(1)94年1 月17日某時在高雄縣大寮鄉○○路133 之24
    號住處因細故與上訴人甲○○發生口角後揮拳毆打上訴人甲
    ○○，致上訴人甲○○受有頭部外傷併腦震盪之傷害（下稱
    事實一）。(2)同年2 月3 日17時20分許，在高雄縣大寮鄉大
    發工業區○○路維士比工廠前，毆打上訴人甲○○，因上訴
    人丙○○阻止，遂又毆打並咬傷上訴人丙○○，致上訴人丙
    ○○受有右前臂咬傷之傷害（下稱事實二）。嗣上訴人甲○
    ○向本院聲請核發通常保護令，並經本院於94年4 月1 日以
    94年度家護字第307 號民事通常保護令命被告不得對上訴人
    二人實施身體或精神上不法侵害之行為，且不得直接或間接
    對於上訴人二人為騷擾行為，保護令有效期間為10月。被上
    訴人並於94年4 月4 日收受上開通常保護令之送達。詎被上
    訴人仍基於違反上開保護令之概括犯意，連續(1)於94年4 月
    17日20時許，因稍早家中接獲不明來電，懷疑上訴人甲○○
    與他人往來，乃趁上訴人甲○○於高雄縣大寮鄉潮寮國小前
    撥打公用電話至上訴人丙○○住處詢問小孩病況時，趕至潮
    寮國小質問上訴人甲○○，並要求上訴人甲○○反撥該門號
    ，後因發現該門號非上訴人甲○○所稱之高雄長庚醫院電話
    ，而與上訴人甲○○發生爭吵，並基於傷害故意，毆打上訴
    人甲○○，致上訴人甲○○受有左枕部挫傷、左大腿外側挫
    傷之傷害（下稱事實三）。(2)94年4 月30日18時許迄翌日8
    時許，因上訴人甲○○拒絕返回被告住處，而多次以電話撥
    打上訴人甲○○電話，使上訴人甲○○不堪其擾（下稱事實
    四）。而被上訴人上開傷害及違反家庭暴力防治法之行為致
    上訴人二人受有傷害，上訴人丙○○並因而支出醫療費用新
    臺幣（下同）400 元，而上訴人甲○○及丙○○受被上訴人
    傷害，其精神上受有痛苦，上訴人二人自得依民法第184 條
    第1 項前段及第195 條第1 項前段之侵權行為法律關係，請
    求被上訴人賠償上訴人丙○○醫療費用400 元，及精神慰撫
    金15萬元（共150,400 元），及賠償上訴人甲○○精神慰撫
    金30萬元，及均自起訴狀繕本送達翌日即94年8 月12日起至
    清償日止，按週年利率5%計算之利息。（原審判命被上訴人
    應給付上訴人甲○○新4 萬元，及自94年8 月12日起至清償
    日止，按週年利率5 ％計算之利息，以及應給付上訴人丙○
    ○10,400元，及自94年8 月12日起至清償日止，按週年利率
    5 ％計算之利息，並駁回上訴人其餘之請求，被上訴人就上
    開應給付部分，未聲明不服；上訴人就上開駁回部分聲明不
    服提起上訴），並於本院聲明：(一)原判決關於駁回上訴人下
    列聲明廢棄；(二)上開廢棄部分，被上訴人應再給付上訴人甲
    ○○260,000 元，及自起訴狀繕本送達翌日起至清償日止，
    按年息5 ％計算之利息；(三)上開廢棄部分，被上訴人應再給
    付上訴人丙○○140,000 元，及自起訴狀繕本送達翌日起至
    清償日止，按年息5 ％計算之利息。
二、被上訴人則以：被上訴人並沒有毆打上訴人二人，只有拉扯
    行為；又上訴人甲○○於95年2 月13日即離家出走，其罹患
    憂鬱症應與家暴無關等語置辯，並於本院聲明：上訴駁回。
三、經查：
（一）就事實一部份：上訴人甲○○主張被上訴人於94年1 月17
      日在高雄縣大寮鄉○○路133 之24號住處，因細故與上訴
      人甲○○發生口角後揮拳毆打上訴人甲○○，致上訴人甲
      ○○受有頭部外傷併腦震盪之傷害等情，業據上訴人甲○
      ○於原審審理時陳述綦詳，並有大仁醫院診斷證明書一紙
      附本件刑事案件林警刑移字第094000351 號卷可佐（參見
      該卷第10頁），且被上訴人於本件刑事部分審理中對上開
      事實亦表示自認（參見本件刑事案件94年度易字第1909號
      卷第10頁），自堪信上訴人甲○○之主張為真實，被上訴
      人辯稱其未毆打上訴人甲○○云云，自不足採。
（二）就事實二部分：上訴人主張被上訴人於94年2 月3 日17時
      20分許，在高雄縣大寮鄉大發工業區○○路維士比工廠前
      ，毆打上訴人甲○○，因上訴人丙○○阻止，遂又毆打並
      咬傷上訴人丙○○，致上訴人丙○○受有右前臂咬傷之傷
      害等情，業據上訴人甲○○及丙○○於告訴被上訴人家暴
      傷害罪等刑事案件警詢、偵訊及審訊中指訴綦詳，並有高
      雄縣政府警察局林園分局處理家庭暴力與兒少保護案件調
      查紀錄（通報）表及大仁醫院診斷證明書附本件刑事案件
      林警刑移字第094000351 號卷可佐（參見該卷第12至14頁
      、11頁），而被上訴人雖於原審審理中空言否認毆打上訴
      人2 人云云，然參以被上訴人曾於本件刑事案件審訊中對
      上開事實亦表示自認（見本件刑事部分本院94年度易字第
      1909號家暴傷害案卷第10頁），亦堪信上訴人等此部分之
      主張為真實，被上訴人之抗辯自不足採。
（三）就事實三部份：上訴人甲○○主張被上訴人於94年4 月17
      日，因家中接獲不明來電，懷疑上訴人甲○○與他人往來
      ，趁上訴人甲○○於高雄縣大寮鄉潮寮國小前撥打公用電
      話至上訴人丙○○住處詢問小孩病況時，趕至潮寮國小質
      問上訴人甲○○，並要求上訴人甲○○反撥該門號，後因
      發現該門號非上訴人甲○○所稱之高雄長庚醫院電話，而
      與上訴人甲○○發生爭吵，並基於傷害故意，毆打上訴人
      甲○○，致上訴人甲○○受有左枕部挫傷、左大腿外側挫
      傷之傷害等情，亦據上訴人甲○○於告訴被上訴人涉犯家
      暴傷害罪等刑事案件警詢、偵訊及審訊中指訴綦詳，並有
      高雄縣政府警察局林園分局處理家庭暴力與兒少保護案件
      調查紀錄（通報）表及大仁醫院診斷證明書附本件刑事案
      件警卷（一）可佐（參見該卷第13至15頁、12頁），且證
      人即被上訴人之父親施水慶於本件刑事案件偵查中亦證稱
      ：「（有無見過被上訴人打王女（即上訴人甲○○）？）
      他們夫妻有時都會發生爭吵、拉扯，打來打去‧‧‧」等
      語（參見94年偵字第6055號卷第7 頁），顯見被上訴人平
      日就有毆打上訴人甲○○之行為，而被上訴人於本件刑事
      案件準備程序中亦坦承二人曾在潮寮國小有發生口角（參
      見本件刑事部分94年度簡字第4187號卷第21頁），綜上應
      認上訴人甲○○告此部份主張為可信，被上訴人抗辯並未
      毆打上訴人甲○○云云，尚不足採信。
（四）就事實四部分：上訴人甲○○主張被上訴人於94年4 月30
      日18時許迄翌日8 時許，因上訴人甲○○拒絕返回被上訴
      人住處，而多次以電話撥打上訴人甲○○電話，使上訴人
      甲○○不堪其擾等情，業據上訴人甲○○於原審審理時陳
      述綦詳，並有高雄縣政府警察局林園分局處理家庭暴力與
      兒少保護案件調查紀錄（通報）表附本件刑事部分林警刑
      移字第094000650 號卷可參（參見該卷第10至12頁），且
      經本院刑事庭法官調閱被上訴人住所之室內電話（00-000
      0000）（下稱門號1） 及上訴人丙○○住所之室內電話（
      00-0000000）（下稱門號2） 之通話紀錄，顯示自94年4
      月30日19時後至94年5 月1 日18時止，門號1 撥打門號2
      之次數有6 次之多，其中有夜間11時31分、清晨7 時51分
      、53分、54分等之撥打紀錄，有中華電信資料查詢2 紙附
      於本件刑事部分94年度簡字第4187號卷（參見本件刑事部
      分94年度簡字第4187號卷第9 、10頁）可憑，而被上訴人
      於本件刑事案件警訊及審訊中亦承認確曾於上開時間內打
      電話給上訴人甲○○（參見本件刑事部分林警刑移字第09
      4000650 號卷第2 頁、94年度易字第1909號卷第22頁），
      且對電話內容多以辱罵、三字經等不堪言語為主之上訴人
      甲○○之指訴表示無意見（參見本件刑事部分94年度易字
      第1909號卷第19頁），而被上訴人於原審審理中對於其以
      電話騷擾上訴人甲○○等情亦未爭執，故上訴人此部分之
      主張，亦堪信實。
（五）綜上，被上訴人於上開時、地以上開方式傷害上訴人，足
      堪認定，從而，上訴人主張依侵權行為之法律關係請求被
      告負損害賠償責任，於法有據。
（六）上訴人上訴意旨雖稱原審認定之非財產上損害賠償之金額
      過低，然查：
    (一)按非財產上損害之慰撫金數額，究竟若干為適當，因不若
      財產上之請求，有一定之損害金額可供憑算，自應斟酌一
      切情事，包括行為之態樣、所造成之損害、兩造身份、地
      位及經濟狀況等等，俾為審判之依據。又上開因素，並無
      一定比例之概念，自應由審判者於參考足以造成發生慰撫
      金請求之情狀，予以斟酌，苟無違反經驗法則或論理法則
      ，自難任意指摘為違法。
    (二)查本件上訴人甲○○係高職畢業，受僱於檳榔攤，月薪1
      萬多元，名下無任何財產；上訴人丙○○係國中畢業，無
      工作，名下有汽車1 輛；被上訴人係高職畢業，從事鍋爐
      工，月薪約30,000元，名下無任何財產；又被上訴人與上
      訴人甲○○為夫妻關係，與上訴人丙○○為直系姻親關係
      ，被上訴人遇有糾紛、爭執，應不無理性溝通解決之途，
      卻捨此不由，屢因細故與上訴人2 人發生口角，並進而毆
      打上訴人2 人，毫無夫妻互敬之情，亦無敬重長輩之理。
      且上訴人甲○○因遭受被告上開暴力相待，為其罹患憂鬱
      症而就診之因素之一，及上訴人丙○○因被上訴人前開傷
      害所受之痛苦等被上訴人實際加害情形及上訴人之身分、
      地位與被上訴人之經濟情況等一切情狀，認上訴人甲○○
      得請求之慰撫金以40,000元、上訴人丙○○得請求之慰撫
      金以10, 000 元，始為適當及公平合理，逾此部分之請求
      ，即無理由。
四、依上所述，上訴人甲○○及丙○○依侵權行為之法律關係，
    分別請求被上訴人給付上訴人丙○○所支出之醫療費用400
    元及精神慰撫金10,000元，以及命被上訴人給付上訴人甲○
    ○精神撫慰金4 萬元，及均自起訴狀繕本送達之翌日即94年
    8 月12日起至清償日止，按週年利率5%計算之利息，為有理
    由，應予准許；逾此範圍之請求，為無理由，就上開應准許
    部分，原審判命被上訴人給付，並駁回上開不應准許之部分
    ，核無不合，上訴意旨指摘原判決駁回上開不應准許部分不
    當，求為廢棄改判，為無理由，應予駁回。
據上論結，本件上訴為無理由，依民事訴訟法第436 條之1 第3
項、第449 條第1 項、第85條第1 項，判決如主文。
中　　華　　民　　國　　96　　年　　3 　　月　　21　　日
                  民事鳳山分庭審判長法　官　朱玲瑤
                                    法　官　呂憲雄
                                    法　官　李怡諄
中　　華　　民　　國　　96　　年　　3 　　月　　21　　日
                                    書記官　林豐富
正本係照原本作成。
本判決不得上訴。
